【裁判字號】    92,上訴,1678
【裁判日期】    921120
【裁判案由】    毒品危害防制條例
【裁判全文】
臺灣高等法院臺中分院刑事判決                  九十二年度上訴字第一六七八號
    上  訴  人
    即  被  告  丙○○
    指定辯護人  本院公設辯護人 乙○○
右上訴人因違反毒品危害防制條案件，不服臺灣南投地方法院九十一年度訴字第六四
○號中華民國九十二年六月二十四日第一審判決（起訴案號：臺灣南投地方法院檢察
署九十一年度偵字第一○九一號），提起上訴，本院判決如左：
      主  文
原判決撤銷。
丙○○販賣第一級毒品，未遂，累犯，處有期徒刑陸年。第一級毒品海洛因貳包（合
計淨重零點肆公克；包裝重零點肆玖公克）沒收銷燬，夾鏈袋捌拾伍只、杓子貳支
均沒收。
    事  實
一、丙○○曾於民國（下同）八十八年間，因贓物、違反槍砲彈藥刀械管制條例案件
    ，經臺灣南投地方法院分別判處有期徒刑六月、四月，定執行刑有期徒刑九月確
    定，並於八十八年十月二十六日易科罰金執行完畢。因其前與甲１曾於九十一年
    三月十日十三時五分十秒、同日十三時十五分三十五秒、三月十七日二十時一分
    二十四秒及三月二十五日十二時十二分六秒、同日十二時三十七分五十秒、同日
    十二時四十七分五十五秒，由甲１以其所有之0000000000號行動電話
    與丙○○所有之0000000000號行動電話連絡多次，嗣甲１認丙○○販
    賣毒品海洛因，遂於九十一年三月二十五日十二時至三十分許前往南投縣警察局
    南投分局刑事組檢舉丙○○涉嫌賣毒品海洛因，並於同日三月二十五日十五時二
    十分四十六秒、十五時三十一分五十二秒二次分別以其所有之00000000
    00號行動電話，撥打丙○○使用之0000000000號電話聯絡，並在電
    話中對丙○○稱欲向其以新台幣（下同）一千元之價格購買海洛因一小包，二人
    並約定在南投縣草屯鎮○○路與虎山路口之便利商店交易。丙○○即意圖營利，
    依約定攜帶第一級毒品海洛因二小包，前往約定之便利商店，警方亦帶同甲１至
    前開便利商店守候。同日十六時三十分許，丙○○騎乘車牌號碼ＨＤ五─二八○
    號紅色重型機車機車抵達便利商店，經由甲１當場指認，警員隨即趨前查獲，而
    於丙○○身上扣得其所有海洛因二小包（淨重零點三四公克；包裝重○‧四九公
    克），丙○○販賣海洛因予甲１之犯行亦因而未能得逞，嗣並經警於九十一年三
    月二十五日十六時三十分許，在南投縣草屯鎮○○路三十三號三樓丙○○住處，
    查獲丙○○所有分裝毒品之勺子二支及夾鏈袋八十五只，以及施用毒品之工具針
    筒三支。
二、案經南投縣政府警察局南投分局報請臺灣南投地方法院檢察署檢察官偵查起訴。
    理  由
一、訊之被告即上訴人（以下簡稱被告）丙○○對於上開時地為警當場查獲持有第一
    級毒品海洛因二小包，及使用○九三八─○○九八九一號行動電話對外聯絡之事
    實坦白承認，惟矢口否認有何販賣毒品之犯行，辯稱：當日伊只是到便利商店購
    買便當、飲料，並非與何人約定在該處交易毒品，甲１所供不實。至扣案的夾鏈
    袋則是伊用來裝首飾的云云。惟查：
１、本件證人即查獲之員警湯永霖於原審調查時證述：「我們根據甲１提供的資料，
    請其打電話聯繫被告，約其在便利商店前交貨，我們則前往埋伏，並當場查獲被
    告。」、「我們請甲１以0000000000行動電話與被告聯絡，並約在７
    －便利商店交貨。」（見原審卷九十二年一月十日調查筆錄），證人甲１及警
    員湯永霖證述查獲被告販賣海洛因之情節大致相符。
２、再證人甲１確曾於九十一年三月十日十三時五分十秒、同日十三時十五分三十五
    秒、三月十七日二十時一分二十四秒及三月二十五日十二時十二分六秒、同日十
    二時三十七分五十秒、同日十二時四十七五十五秒，同日三月二十五日十五時二
    十分四十六秒、十五時三十一分五十二秒，以其所有之0000000000號
    行動電話與被告所有之0000000000號行動電話連絡多次乙情，亦有和
    信電訊股份有限公司之電話雙向通聯紀錄資料乙份在卷可憑。而0000000
    000號行動電話亦經被告丙○○供承係其所有（詳見偵查卷第四十三頁背面）
    ，且由以上九十年三月二十五日之通聯紀錄，與證人甲１所述當日中午伊向丙○
    ○購買毒品，後再依員警授意於同日下午再以行動電話聯絡被告，約定在便利商
    店見面之模式相同，益徵證人所述向被告購買海洛因之情節並非虛構。雖丙○○
    以甲１指稱販賣毒品之人身高為一百七十公分左右，與伊實際身高一百六十三公
    分（實際測量見本院審理卷第六十一頁）不符，且伊綽號亦非「阿忠」等語，惟
    甲１於原審調查時經被告之辯護人結問時，即供稱：「我打電話給『阿忠』的行
 動電話約他出來‧‧‧我只有跟阿忠聯絡，我沒有接過阿忠的電話，‧‧‧（辯
    護人問：聯絡內容？）我要向他買毒品，買一千元，約在７─１１超商‧‧‧（
    辯護人問：警方如何確定阿忠？）我指給他們看」等語（詳見原審卷第九十九頁
    至第一○一頁），是被告丙○○顯於甲１當場指認下遭逮捕，經扣得與甲１約定
    購買之海洛因數量相符，且通話之行動電話並非以身高及綽號特徵遭逮捕，且販
    賣毒品之人與不熟之買主，並無以真綽號示人之必要，是縱甲１指稱之身高有此
    微誤差，且被告丙○○自稱綽號非「阿忠」，均無從為有利於被告之認定。
３、又警方查獲本件後，經被告同意對其實施搜索結果，當場在其住處查獲針筒三支
    、勺子二支及夾鏈袋八十五只等施用及分裝毒品之工具乙節，此有同意搜索書、
    扣押筆錄及扣押物品清單各乙份在卷可按。
４、再扣案之二小包白粉經送法務部調查局驗定結果，均含有第一級毒品海洛因成分
    （合計淨重○點三四公克，包裝重○點四九公克），有該局九十一年四月十七日
    調科壹字第九七○○○○一六八八號鑑定通知書乙紙在卷可稽。
５、被告雖請求本院再傳訊甲１與其當庭對質，惟查甲１業於原審經被告之辯護人詰
    問明確，且本院認甲１於原審所證與上開通話紀錄所示情形相符，另扣案之毒品
    海洛因數量及被告經查獲之地點均與甲１於原審證述之情節相符，本院認本件事
    證已至明確，並無再重傳訊甲１到庭之必要，附予敘明。
６、查販賣海洛因係違法行為，非可公然為之，亦無公定價格，容易分裝並增減份量
    ，而每次買賣之價量，可能隨時依雙方關係深淺、資力、需求量及對行情之認知
    、來源是否充裕、查緝是否嚴緊、購買者被查獲時供述購買對象之可能風險之評
    估等，而異其標準，非可一概而論，從而販賣之利得，除被告坦承犯行或價量俱
    臻明確外，委難察得實情，惟販賣之人從價差或量差中牟利之方式雖異，其販賣
    行為在意圖營利則同一。本案被告雖未承認販賣海洛因，被告與購買人甲１非屬
    至親，當無可能甘冒重典而按購入價格轉售而不求利得之理，是被告丙○○有營
    利之不法意圖，灼然明甚。
７、綜上所述，被告所辯均係事後卸責之詞，不足採信。本件事證明確，被告右揭販
    賣第一級毒品未遂犯行堪以認定。
二、按施用毒品者配合警方辦案向被告佯稱欲購買毒品，實際上其雖無購買毒品之真
    意，惟被告與施用毒品者聯絡後，既已依約攜帶毒品前往交易，即有販賣毒品之
 故意，並已著手實施販賣毒品之行為，僅因購毒者無購買之真意，且遭埋伏警員
    當場逮獲，致未完成該次販賣毒品之行為，仍應構成販賣毒品未遂罪（參照最高
    法院八十五年度第四次刑事庭會議決議）。本件甲１向警方檢舉後向被告表示稱
    欲購買毒品海洛因，雖無實際購毒之真意，但被告既有販毒之故意，且依約攜帶
    毒品前往交付，即已著手實施販毒之行為；惟買受人原無買受毒品之意思，其虛
    與被告買賣毒品，意在協助警察辦案，以求人贓俱獲，故形式上雙方縱已約定交
    付毒品及價金，但因警察埋伏在側，伺機逮捕，事實上其二人不能真正完成買賣
    毒品之行為。因此，被告應僅論以販賣毒品未遂罪，復按海洛因屬毒品危害防制
    條例第二條第二項第一款所定之第一級毒品。核被告所為，係犯同條例第四條第
    五項、第一項販賣第一級毒品未遂罪。公訴意旨認被告為警查獲當次販賣海洛因
    犯行亦屬既遂，容有未洽，惟此僅犯罪狀態之不同，尚不生變更起訴法條之問題
    。被告因販賣而持有海洛因之低度行為，為販賣之高度行為所吸收，不另論罪。
    被告曾於八十八年間，因贓物、違反槍砲彈藥刀械管制條例案件，經臺灣南投地
    方法院分別判處有期徒刑六月、四月，定執行刑有期徒刑九月確定，並於八十八
    年十月二十六日易科罰金執行完畢，有臺灣高等法院被告全國前案紀錄表在卷可
    憑，其受有期徒刑執行完畢五年內再犯本件有期徒刑以上之罪，為累犯（販賣第
    一級毒品罪之法定刑為死刑、無期徒刑，依法不得加重）又被告販賣海洛因，尚
    未得逞，即為警查獲，應依未遂犯之規定減輕其刑。又被告所犯之罪，未得有款
    項，情輕法重，應認犯罪情狀可憫恕，依法遞減輕其刑。原審判決認被告販賣毒
    品海洛因罪證明確，予以論罪科刑，固非無見，惟原審判決僅認定被告有營利之
    意圖，並未於理由欄說明，尚有未洽，且於無何積極證據足資認定被告有自九十
    年三月中旬某日起，至同年月二十五日十二時許前，連續在南投縣草屯鎮○○路
    與虎山路口旁之便利商店，以每小包）一千元之代價，販賣些微份量之第一級毒
    品海洛因予甲１三次之事實下，遽予認定被告販賣毒品海洛因三次，並已獲取販
    賣毒品所得三千元，亦有未洽（詳如后理由欄三所述），又就宣告沒收之夾鏈袋
    捌拾伍只、杓子貳支，疏未於犯罪事實欄說明已扣案，復有未洽。被告上訴否認
    販賣毒品海洛因，指摘原審判決不當，雖無理由，惟原審判決既有上開可議之處
    ，自應由本院將原審判決予以撤銷改判，爰審酌被告本身亦有施用毒品之習慣，
    當知毒品對人身心戕害之嚴重性，年輕力壯，不思努力工作賺取正當酬勞，竟思
    販毒予他人牟取利益，事後復未能坦承犯行，惟其販賣尚未獲利即遭查獲等一切
    情狀，量處被告有期徒刑六年。扣案海洛因二包（合計淨重○點三四公克，包裝
    重○點四九公克），屬本案查獲之毒品，應依同條例第十八條第一項前段規定，
    宣告沒收銷燬。另扣案之夾鏈袋八十五只、杓子二支，依照上開說明，堪認係被
    告所有供販賣海洛因所用之物，應依同條例第十九條第一項之規定，宣告沒收。
    另扣案之針筒三支，則不屬販賣毒品所用之物，毋庸宣告沒收。
三、原審法院檢察署檢察官公訴意旨另以：被告自九十年三月中旬某日起，至同年月
    二十五日十二時許前，連續在南投縣草屯鎮○○路與虎山路口旁之便利商店，以
    每小包一千元之代價，販賣些微份量之第一級毒品海洛因予甲１三次，因認被告
    就此部分亦涉有毒品危害防制條例第四條第一項之販賣第一級毒品罪嫌，按犯罪
    事實應依證據認定之，無證據不得推定其犯罪事實。又不能證明被告犯罪者，應
    諭知無罪之判決，刑事訴訟法第一百五十四條、第三百零一條第一項定有明文。
    訊據被告堅決否認涉有右揭販賣第一級毒品海洛因予甲１三次之事實，按本件公
    訴人認被告涉有上開犯行，無非以通聯紀錄及甲１之述為其唯一論據，惟查：右
    揭通聯紀錄固載明九十一年三月十日十三時五分十秒、同日十三時十五分三十五
    秒、三月十七日二十時一分二十四秒及三月二十五日十二時十二分六秒、同日十
    二時三十七分五十秒、同日十二時四十七五十五秒，0000000000號行
    動電話與0000000000號行動電話連絡多次，然並無任何通話內容，僅
    能證明被告與甲１有連絡，並未能證明被告與甲１有約定毒品海洛因交易，且復
    無何上開三次交易之其他事證（諸如交易款項、紀錄、毒品等）可資證明，本部
    分於被告堅決否認有販賣海洛因予甲１三次之情形下，且無其他佐證足資證明下
    ，並無從僅憑甲１之指述認定被告有「自九十年三月中旬某日起，至同年月二十
    五日十二時許前，連續在南投縣草屯鎮○○路與虎山路口旁之便利商店，以每小
    包一千元之代價，販賣些微份量之第一級毒品海洛因予甲１三次」之事實，惟本
    部分被告被訴犯行與前開經論罪科刑之被告販賣第一級毒品海洛因未遂罪部分，
    有連續犯之裁判上一罪關係，爰不另為無罪之諭知。
據上論斷，應依刑事訴訟法第三百六十九條第一項前段、第三百六十四條、第二百九
十九條第一項前段，毒品危害防制條例第四條第五項、第一項、第十八條第一項前段
、第十九條第一項，刑法第十一條前段、第四十七條、第二十六條前段、第五十九條
，判決如主文。
本案經檢察官丁○○到庭執行職務。
中      華      民      國     九十二     年    十一     月    二十     日
                                   臺灣高等法院臺中分院刑事第三庭
                                         審判長法  官  陳  朱  貴
                                               法  官  劉  連  星
                                               法  官  胡  忠  文
右正本證明與原本無異。
如不服本判決應於收受送達後十日內向本院提出上訴書狀，其未敘述上訴之理由者並
得於提起上訴後十日內向本院補提理由書（均須按他造當事人之人數附繕本）。
                                               書記官  許  美  惠
中      華      民      國    九十二     年     十一     月   二十一    日
毒品危害防制條例第四條：
製造、運輸、販賣第一級毒品者，處死刑或無期徒刑；處無期徒刑者，得併科新臺幣
一千萬元以下罰金。
製造、運輸、販賣第二級毒品者，處無期徒刑或七年以上有期徒刑，得併科新臺幣七
百萬元以下罰金。
製造、運輸、販賣第三級毒品者，處五年以上有期徒刑，得併科新臺幣五百萬元以下
罰金。
製造、運輸、販賣第四級毒品者，處三年以上十年以下有期徒刑，得併科新臺幣三百
萬元以下罰金。
製造、運輸、販賣專供製造或施用毒品之器具者，處一年以上七年以下有期徒刑，得
併科新臺幣一百萬元以下罰金。
前五項之未遂犯罰之。
                                                                        Ｆ


司法院資訊處製作；財團法人民間司法改革基金會備份。
